---
title: "Trabajo práctico: estadística espacial"
author: "Mateo W. Racca"
date: "`r format(Sys.time(), '%d/%m/%y')`"
output:
  html_document:
    toc: true
    toc_depth: 3
    toc_float: true
    theme: sandstone
    fig_caption: true
---

```{r setup, include=FALSE}
knitr::opts_chunk$set(echo = TRUE)
```


# Introducción


Este trabajo forma parte del módulo Estadística Espacial en el posgrado en Big Data e Inteligencia Territorial de FLACSO Argentina a cargo de Priscilla Minotti.


Se abordará un data set sobre puntos de elevación de la ciudad de Nueva York con distintos métodos de interpolación espacial. El objetivo es mostrar las diferencias, fortalezas y debilidades de cada uno.


Los datos originales están disponibles [acá](https://data.cityofnewyork.us/api/geospatial/szwg-xci6?method=export&format=Shapefile) mientras que la muestra con la que trabajamos junto con el proyecto del trabajo [acá](https://github.com/raccamateo/interpolacion_espacial).


Los límites administrativos de la ciudad están disponibles para descarga [acá](https://www1.nyc.gov/assets/planning/download/zip/data-maps/open-data/nybb_21a.zip)

## Librerías


Cargamos los paquetes que vamos a utilizar:


```{r, echo=FALSE}
library(tidyverse)
library(sf)
library(sp)
library(rgdal)
library(raster)
library(gstat)
library(osmdata)
library(leaflet)
library(tmap)
```


# Ahora sí: a los datos

Vamos a explicar paso por paso cómo es el procedimiento desde la carga de datos pasando por el procesamiento, las visualizaciones, los métodos de interpolación en sí y los resultados.


## Datos


Como primer paso, cargamos el data set con el muestro de los puntos de elevación que vamos a usar para interpolar.


```{r}
elevaciones <- st_read("elevaciones_NY_muestra.shp") %>%
  st_as_sf() 
```
